【裁判字號】    90,易,237
【裁判日期】    900803
【裁判案由】    違反能源管理法
【裁判全文】
台灣苗栗地方法院刑事判決                            九十年度易字第二三七號
    公  訴  人  臺灣苗栗地方法院檢察署檢察官
    被      告  乙○○
                甲○○
右列被告等因違反能源管理法案件，經檢察官聲請簡易判決處刑（八十九年度偵字第
二三八一號、九十年度偵字第七五號），經本院苗栗簡易庭認為不得適用簡易程序，
改依通常程序審理，本院判決處刑如左：
    主  文
乙○○幫助未經許可而經營中央主管機關指定之能源產品之銷售業務，處拘役肆拾日
，如易科罰金以參佰元算壹日。
甲○○共同連續未經許可而經營中央主管機關指定之能源產品之銷售業務，處拘役伍
拾日，併科罰金新台幣伍萬元，拘役如易科罰金、罰金如易服勞役均以銀元參佰元即
新台幣玖佰元折算壹日。扣案儲ＰＶＣ油槽肆座及其內之柴油貳仟玖佰公升、發電機
壹台、油量計數器壹個、加油槍壹支、估價本參本均沒收。
    事  實
一、乙○○、甲○○均明知能源產品之柴油業係經濟部指定非經主管機關許可，不得
    經營銷售業務，竟未經許可，乙○○基於幫助甲○○銷售的犯意，由乙○○將所
    有車號ＥＯ–二三八一號自用小貨車上加裝ＰＶＣ油槽、加油槍、油量計數器及
    發電機，本作為自己砂石車機加油之用，明知甲○○並沒有經營與砂石業運輸相
    關行業，購買上開砂石車係為銷售柴油，在甲○○無新台幣（下同）十萬元錢可
    支付購買上開車輛，仍先將該車提供與甲○○作為銷售柴油之用。甲○○則駕駛
    上開車輛，自八十九年一月某日起，在苗栗縣西濱公路竹南段等地多次向姓名年
    籍不詳之成年男子，以每公升十元之價格購入柴油，再以每公升十一元之價格，
    在苗栗縣三義鄉等地銷售予不特定之人，賺取差價。丘廣彬（業經本院苗栗簡易
    庭簡易判決拘役五十日在案）亦明知中央主管機關指定之能源–柴油，未經許可
    ，不得銷售，甲○○復與丘廣彬基於共同犯意之聯絡，於八十九年三月二十八日
    ，由甲○○以每日一千元之代價，僱用丘廣彬駕駛上開貨車，至苗栗縣三義鄉山
    區替綽號「黑龍」之男子所駕駛之怪手加油時，後於同日凌晨零時許，丘廣彬駕
    駛上開貨車行經苗栗縣三義鄉雙湖村一八七之四六號前為警查獲，並扣得柴油一
    千九百公升、ＰＶＣ油槽二個、發電機一台、油量計數器一個、加油槍一支及估
    價單三本等物。
二、古朝源（業經本院苗栗簡易庭判決拘役五十日）亦明知中央主管機關指定之能源
    –柴油，未經許可，不得銷售，竟與甲○○基於共同犯意之聯絡，由古朝源提供
    ＭＩ–一六六九號自用小貨車，再由甲○○加裝油箱、油錶、加油槍等物，而於
    同年十二月十七日，其等二人共同至苗栗縣苗栗市○○路一○五號前，以每公升
    十一．五元之價格，銷售與劉鴻源之際，經警當場查獲柴油一千公升等物，始悉
    上情。
三、案經苗栗縣警察局苗栗分局報告及苗栗縣警察局移送臺灣苗栗地方法院檢察署檢
    察官聲請簡易判決處刑，經本院苗栗簡易庭改依通常程序審理。
        理  由
一、被告甲○○對於上開事實欄第一項所載時、地先僱用丘廣彬，及於上開事實欄第
    二項所載時地與古朝源基共同駕駛上開貨車未經許可銷售柴油之事實，及被告乙
    ○○明知被告甲○○未經許可要銷售柴油竟先於上開時、地提供砂石車供被告甲
    ○○之事實，於本院審理中均坦白承認，核與同案被告丘廣彬、古朝源所述情節
    相符，事實欄第一項一部分復有證人即前往加油姚寶全、謝振燕、李博文、江慶
    祥、曾坤明、謝錦城於警察局之證詞可資為證，復有扣案之柴油一千九百公升、
    ＰＶＣ油槽、發電機、油量計數器、加油槍及加油記帳估價單、照片十七幀、中
    國石油股份有限公司油品行銷事業部煉製研究所產品研究組燃料檢測實驗室鑑定
    結果，其主要成分為石油精煉之碳氫化合物之混合物，蒸餾出百分之九十之溫度
    介於攝氏二百二十度至四百二十度間，在攝氏十五度時比重０．七九至０．九五
    ，其十六烷指數二十以上，符合經濟部經能字第八八四六二二一九號公告之能
    源產品認定基準表所列「柴油」項目第一款規格，有中油公司油品行銷事業部桃
    竹苗營業處九十年一月二日檢驗報告一份在卷可憑，是被告販售之油品應屬柴油
    。
二、事實欄第二項部分除有被告甲○○的自白及同案被告古朝源之自白，另有證人劉
    鴻源於警察局的之證詞、名片一紙、照片五幀、中國石油股份有限公司油品行銷
    事業部桃竹苗營業處函同上檢驗報告一份可證，被告自白與事實相符。
三、按柴油係中央主管機關經濟部所指定之能源產品，非經許可，不得經營輸入、輸
    出、生產或銷售業務，能源管理法第六條第二項定有明文。又業務，係指以反覆
    為同種類之行為為目的之社會活動，行為人縱有多次行為，均屬一個業務行為。
    因此核被告甲○○所為，係犯能源管理法第二十條之一罪未經許可而經營中央主
    管機關指定之能源產品銷售罪；被告乙○○係基於幫助被告甲○○之犯罪之意思
    而提供車輛，所為係犯能源管理法第二十條之一罪之幫助犯，爰依正犯之刑減輕
    之。被告甲○○分別與被告丘廣彬、古朝源間，因僱傭或共同實施關係，有犯意
    之聯絡及行為之分擔，為共同正犯。又聲請簡易聲處刑旨認為被告甲○○、古乙
    ○○二人間，亦有犯意之聯絡及行為之分擔，為共同正犯論，然經蒞庭檢察官認
    為無證據認為是共犯，所為僅提供車輛幫助他人未經許可銷售柴油，未直接參與
    構成要件，應為幫助從犯，因此起訴書所載應論共同正犯，容有誤會。又被告甲
    ○○所為數行為，時間緊接，所犯罪名相同，顯係基於概括之犯意為之，為連續
    犯，爰依刑法第五十六條之規定以一罪論，並加重其刑。爰審酌審酌被告乙○○
    提供車輛幫助他人未經許銷售柴油、被告甲○○為警查獲上開犯行後，仍不知悔
    改，猶一再為銷售柴油之犯行、犯罪之手段、銷售柴油之期間、所生之危害，及
    犯後態度，最後能坦承犯行等一切情狀，量處如主文所示之刑，並分別諭知易科
    罰金之折算標準。
四、扣案之柴油二千九百公升，均應依能源管理法第二十條之一規定宣告沒收；又事
    實欄第一項所扣案ＰＶＣ油槽二個、發電機一台、油量計數器一個、加油槍一支
    及估價單，均屬被告甲○○所有且供犯本罪所用之物，爰依刑法第三十八條第一
    項第二款規定併予宣告沒收。
五、按共同正犯係因相互間利用他方之行為，以達行其犯意之實現，本於責任共同之
    原則，有關從刑之沒收部分，雖他共同正犯所有供犯罪所用之物，亦應於其本身
    所處主刑之後，併為沒收之諭知。幫助犯則僅對犯罪構成要件以外之行為為加功
    ，且無共同犯罪之意思，自不適用該責任共同之原則，對於正犯所有供犯罪所用
    或因犯罪所得之物，勿庸併為沒收之宣告（最高法院八十六年度台上字第六二七
    八號、八十八年度台上字第六二三四號判決參照），是本案就正犯即被告甲○○
    所有供犯罪所用或因犯罪所得之物，不在被告乙○○主文併為沒收之宣告，併此
    敘明。
據上論斷，應依刑事訴訟法第四百五十二條、第二百九十九條第一項前段，能源管理
法第二十條之一，刑法第十一條前段、第二十八條、第五十六條、第三十條、第四十
一條第一項前段、第四十二條第二項、第三十八條第一項第二款，罰金罰鍰提高標準
條例第二條，現行法規所定貨幣單位折算新台幣條例第二條，判決如主文。
本案經檢察官蔡宗熙到庭執行職務。
中      華      民      國    九十      年      八      月      三      日
                            臺灣苗栗地方法院刑事庭
                                法  官   張 珈 禎
右正本證明與原本無異
如不服本判決，應於送達後十日內向本院提出上訴狀（應附繕本），上訴於臺灣
高等法院臺中分院
                                書記官   黃 正 中
中      華      民      國    九十      年      八      月      三      日
附錄本案論罪科刑法條全文：
能源管理法第二十條之一
未經許可而經營中央主管機關指定之能源產品之輸入、輸出、生產、銷售業務者，處
一年以下有期徒刑、拘役或科或併科新台幣三十萬元以下罰金，並得沒收其輸入、輸
出、生產、銷售之產品。
未經許可而經營中央主管機關指定之能源產品之輸入、輸出、生產、銷售業務者，處
一年以下有期徒刑、拘役或科或併科新臺幣三十萬元以下罰金，並得沒收其輸入、輸
出、生產、銷售之產品。


司法院資訊處製作；財團法人民間司法改革基金會備份。
